【裁判字號】    99,交聲,115
【裁判日期】    990331
【裁判案由】    違反道路交通管理處罰條例聲明異議
【裁判全文】
臺灣臺北地方法院交通事件裁定          99年度交聲字第115號
原處分機關  交通部公路總局臺北區監理所板橋監理站
異  議  人  乙○○
上列異議人即受處分人因違反道路交通管理處罰條例事件，對於
交通部公路總局臺北區監理所板橋監理站中華民國98年12月24日
所為之處分（原處分案號：板監裁字第裁41-C00000000號）聲明
異議，本院裁定如下：
    主  文
異議駁回。
    理  由
一、異議意旨略以：異議人即受處分人乙○○騎乘機車，自中興
    路往五峰國中方向行駛，於黃燈時接近路口，異議人放下雙
    腳滑行至五峰路時，五峰路方向已變成綠燈，異議人即加速
    直行，至五峰路70巷再轉入中興路270 巷7 號樓下時，遭警
    開單舉發，惟該處並無待轉區，應屬可左轉，異議人並無紅
    燈左轉之違規行為，此項裁罰顯與事實不符。又員警舉發地
    點距離違規地點約800 公尺，已違反交通勤務警察對於違反
    道路交通管理處罰條例事件應當場舉發之原則，且本案並無
    當場不能或不宜為攔截開單舉發之情事，縱異議人有原舉發
    機關所稱之違規行為，因警方舉發不符法定程序，亦應予以
    撤銷，為此聲明異議云云。
二、按機器腳踏車行駛至交岔路口，其轉彎，應依標誌或標線之
    規定行駛，道路交通安全規則第99條第2 項定有明文。次按
    汽車駕駛人，行經有燈光號誌管制之交岔路口闖紅燈者，處
    新臺幣（下同）1,800 元以上5,400 元以下罰鍰，並記違規
    點數3 點，道路交通管理處罰條例第53條第1 項，第63條第
    1 項第3 款分別定有明文。又道路交通管理處罰條例所稱之
    「汽車」，係包括「機器腳踏車」，亦為道路交通管理處罰
    條例第3 條第8 款所明文。末按車輛面對圓形紅燈時，仍逕
    予穿越路口至銜接路段，含左轉、直行、迴轉及右轉（依箭
    頭綠燈允許行駛者除外），即視為闖紅燈之行為，亦經交通
    部82年4 月22日交路字第009811號函示在案。
三、本件異議人於98年1 月13日12時10分許，騎乘車牌號碼QVA-
    182 號輕型機車，行經有燈光號誌管制之臺北縣新店市○○
    路、五峰路口，於左轉五峰路時，因闖紅燈之違規，為臺北
    縣政府警察局新店分局碧潭派出所員警甲○○攔停，依違反
    道路交通管理處罰條例第53條第1 項規定掣單舉發。嗣異議
    人於舉發通知單上所載應到案日期前提出申訴，經原處分機
    關函請原舉發機關調查結果，仍認異議人有前開違規行為，
    原處分機關乃於98年12月24日依道路交通管理處罰條例第53
    條第1 項、第63條第1 項第3 款規定，裁處異議人罰鍰1,80
    0 元，並記違規點數3 點，異議人收受該裁決書，並於法定
    期間內聲明異議等情，有臺北縣政府警察局舉發違反道路交
    通管理事件通知單、交通部公路總局臺北區監理所板橋監理
    站違反道路交通管理事件裁決書及送達證書附卷可稽。
四、訊據異議人固不否認於上開時、地，駕駛上開車輛，行經上
    述有燈光號誌管制之交岔路口後，為警攔停等事實，惟矢口
    否認有何闖紅燈之違規行為，辯稱：伊確實是有直接左轉，
    但是伊有繞到應該有待轉區的地方再走云云。經查：
（一）有關異議人確有於98年1 月13日12時10分許，騎乘車牌號
      碼QVA-182 號輕型機車，行經臺北縣新店市○○路、五峰
      路口，於該路口號誌為紅燈之情形下，由中興路左轉五峰
      路，因遭員警攔停當場掣單舉發等事實，業經證人即舉發
      員警甲○○到庭具結證稱：伊是巡邏時看到異議人違規。
      異議人是騎在中興路上，到了五峰路（筆錄誤載為五工路
      ）口時，紅燈左轉。當時異議人闖紅燈後伊要上前攔查，
      異議人繼續騎到他家樓下，伊才把他攔下後依法告發。攔
      查地點是在異議人家，就是轉過五峰路後再轉回中興路，
      是在中興路上的一條小巷子裡。伊確定異議人走時是紅燈
      ，因為當時伊也是在中興路上等紅燈，所以才跟上去攔停
      異議人等語在卷。本院衡諸證人甲○○係依法執行公務之
      人員，與異議人素昧平生，本無任意捏造異議人違規事實
      舉發之理，亦無甘冒觸犯偽證罪之風險及良心上之譴責而
      設詞誣攀異議人，且核證人甲○○上開證詞亦無矛盾與違
      反常理之處，堪認證人甲○○上開證言應可採信，異議人
      空言否認，為不可採。
（二）異議人雖辯稱該處無待轉區，且員警並非當場舉發云云。
      惟查，舉發地點之中興路慢車道路旁設置有機車兩段式左
      轉之指示牌一面，有舉發現場地圖在卷可稽，則無論現場
      有無另行設置待轉區，駕駛人自應依兩段方式進行左轉，
      是異議人以現場未設待轉區為由置辯，自非可採。又本件
      舉發員警即證人甲○○確於執行勤務時親見異議人違規，
      因異議人繼續騎乘，故員警基於執法安全，持續追躡至異
      議人住家樓下始予以攔停舉發，仍屬當場攔截舉發，異議
      人認非屬當場舉發，顯有誤會。從而，本件異議人闖紅燈
      之違規行為已堪認定，異議人猶以前詞指摘本件舉發不當
      ，尚非可採。
五、綜上，異議人確有於上開時、地行經有燈光號誌管制之交岔
    路口闖紅燈之違規行為，從而，原處分機關依道路交通管理
    處罰條例第53條第1 項、第63條第1 項第3 款規定，裁處異
    議人罰鍰1,800 元，並記違規點數3 點，依法核無違誤，本
    件異議為無理由，應予駁回。
六、據上論斷，應依道路交通案件處理辦法第19條，裁定如主文
    。
中    華    民    國    99    年    3     月    31    日
                  交通法庭  法  官  林勇如
上正本證明與原本無異。
如不服本裁定，應於裁定送達後5 日內向本院提出抗告狀。
                            書記官  葉潔如
中    華    民    國    99    年    3     月    31    日

司法院資訊處製作；財團法人民間司法改革基金會備份。
